【裁判字號】    98,聲,3911
【裁判日期】    980831
【裁判案由】    聲請準抗告
【裁判全文】
臺灣臺中地方法院刑事裁定              98年度聲字第3911號
聲  請  人  丙○○
被      告  丁○○
            甲○○
            乙○○
上列聲請人因被告等詐欺案件，對於檢察官之處分不服（臺灣臺
中地方法院檢察署九十八年八月三日中檢輝執量九八執一○七二
字第一○一○○一號函），聲請撤銷，本院裁定如下：
    主    文
聲請駁回。
    理    由
一、聲請意旨如附件刑事撤銷變更分配表聲請狀所載。
二、按對於檢察官所為關於羈押、具保、責付、限制住居、搜索
    扣押或扣押物發還及因鑑定將被告送入醫院或其他處所之處
    分有不服者，得聲請其所屬法院撤銷或變更之，又前開聲請
    期間為五日，自為處分之日起算，其為送達者，自送達後起
    算，刑事訴訟法第四百十六條第一項第一款、第三項定有明
    文。次按抗告法院認為抗告無理由者，應以裁定駁回之；準
    抗告亦有準用，刑事訴訟法第四百十二條、第四百十六條第
    四項分別定有明文。法院就第四百十六條所為之裁定，不得
    抗告。但對於其就撤銷罰鍰之聲請而為者，得提起抗告刑事
    訴訟法第四百十八條第一項亦有規定。
三、經查：
（一）臺灣臺中地方法院檢察署檢察官為發還扣押之犯罪所得贓
      款，於九十八年八月三日以中檢輝執量九八執一○七二字
      第一○一○○一號函通知聲請人依函附之執行金額計算書
      分配表領取受分配金額，聲請人於九十八年八月十七日收
      受該函後，於九十八年八月十九日具狀向本院提出刑事撤
      銷變更分配表聲請狀，是聲請人於收受通知後五日以內，
      聲明不服，程序上符合規定，合先敘明。
（二）查本件被告丁○○、甲○○及乙○○三人（下稱被告丁○○等三人）及其所屬詐欺集團成員，意圖為自己不法之所
      有之常業詐欺取財犯意聯絡，詐欺聲請人等四十五名被害
      人，嗣經警於九十四年七月五日十四時許，在臺中市○○
      街二七之七號居處查獲被告甲○○、乙○○，並扣得常業
      詐欺取財犯罪所取得之贓款即現金新臺幣（下同）三萬一
      千五百元；及於九十四年八月九日十四時十分許，在臺中
      市○○○○街五號三樓之一居處查獲被告丁○○，並扣得
      常業詐欺取財犯罪所取得之贓款即現金二十一萬五千六百
      元等情，業經本院於九十六年六月十一日以九十五年度訴
      字第八○八號判處罪刑，嗣經上訴後，由臺灣高等法院臺
      中分院於九十七年二月二十日以九十六年度上訴字第二七
      六五號撤銷原判決，並就被告丁○○等三人判處罪刑，被
      告丁○○仍不服而上訴最高法院，經最高法院於九十七年
      十二月三十一日以九十七年度台上字第六八三八號駁回上
      訴確定，有上開判決影本各一份附卷可稽。而依上開臺灣
      高等法院臺中分院九十六年度上訴字第二七六五號判決理
      由欄三、（六）沒收部分所載：「（２）又扣案之現金…
      、三萬一千五百元（前揭九十四年七月五日經警查獲部分
      ）、二十一萬五千六百元（前揭九十四年八月九日經警查
      獲部分），核屬被告陳長仁及上開常業詐欺取財集團成員
      共同犯罪取得之贓款，被告陳長仁及上開常業詐欺取財集
      團成員並不能因犯罪而取得所有權，自不能於本案宣告沒
      收，應待本案判決確定之後，經由檢察官之指揮，發還可
      得確定之被害人。」，是檢察官於上開判決確定後，將該
      扣得之贓款分配予因受被告丁○○等三人詐欺而受有損害
      之聲請人等四十四人（其中被害人蕭進華並未匯款而未受
      有損害），並按聲請人等四十四人受損之金額比例分配之
      ，即屬適法且符合債權平等原則而為公平合理之分配，尚
      難謂有何不當或違誤之處。
（三）至聲請人雖就其所受損害另依民事訴訟程序對被告丁○○
      等三人取得民事確定判決，並依該確定判決聲請本院對被
      告丁○○等三人強制執行，有本院九十六年度中簡字第四
      五九八號民事判決、更正裁定、民事判決確定證明書及本
      院九十八年六月九日中院彥民執九八司執六字第五八七○
      號執行命令影本各一份在卷可憑，惟聲請人所取得之執行
      名義係普通債權，並無優先受償之權利，基於債權平等原
      則，尚難以聲請人取得執行名義即可認聲請人有優先受償
      之權利，又上開執行命令僅係禁止第三人臺中地方法院檢
      察署任意對第三人清償或為其他處分，尚不包括檢察官依
      法發還扣押物之職權。否則倘依聲請人之解釋，則無異將
      造成眾多被害人「先搶先贏」之局面，亦即，先取得執行
      名義者，就可將所有犯罪所得贓款全部劃歸為債權額，於
      本案將造成除本件聲請人外之所有被害人，合分三萬三千
      九百五十三元（即犯罪所得贓款二十四萬七千一百元，減
      去二十一萬三千一百四十七元），其不公平至為灼然。
（四）綜上所述，本件聲請人依上開民事確定判決取得之執行名
      義並無優先受償之權利，則檢察官將扣得之贓款依被害人
      所受損害之金額比例分配予被害人，即屬適法且合於債權
      平等原則而為公平合理之分配，並無違法不當之處，本件
      聲請人聲請撤銷檢察官執行金額計算書分配表之處分，洵
      屬無據，為無理由，應予駁回。至聲請人於受本件執行金
      額之分配後，其未受清償部分仍何依上開民事確定判決對
      被告丁○○等三人之其他財產聲請強制執行，併此敘明。
四、依刑事訴訟法第二百二十條、第四百十六條第四項、第四百
    十二條，裁定如主文。
中    華    民    國    98    年    8     月    31    日
                  刑事第七庭  法  官  林慶郎
上正本證明與原本無異。
本裁定不得抗告。
                              書記官  黃士益
中    華    民    國    98    年    8     月    31    日


司法院資訊處製作；財團法人民間司法改革基金會備份。
